最高法院民事判決　　　　　　　　　九十四年度台再字第六號
　　再 審原 告　親府開發股份有限公司
　　法定代理人　張志豪
　　訴訟代理人　林春榮律師
　　再 審被 告　甲○○
上列當事人間請求給付價金事件，再審原告對於中華民國九十三
年九月十七日本院判決（九十三年度台上字第一九一七號）及九
十一年十一月五日台灣高等法院台中分院判決（九十一年度重上
更(一)字第一六號），提起再審之訴，本院判決如下：
    主  文
再審之訴駁回。
再審訴訟費用由再審原告負擔。
    理  由
本件再審原告以本院九十三年度台上字第一九一七號及台灣高等
法院台中分院九十一年度重上更(一)字第一六號確定判決（下稱確
定判決）有民事訴訟法第四百九十六條第一項第一款之適用法規
顯有錯誤情形，對之提起再審之訴，無非以：再審被告有於民國
八十七年七月三十一日將土地所有權移轉登記，以及將地上物拆
除點交予伊之義務，伊則有給付尾款新台幣（下同）一千七百二
十二萬八千元之義務，三者為同時履行之關係。伊於履行日已備
妥存款，然再審被告卻遲至同年八月十一、十九日始分別移轉土
地所有權及拆除地上建物，其於應履行日既處於給付不能之狀態
，且於嗣後履行時又未為同時履行之抗辯，於同年八月十九日收
受伊行使抵銷權而將其遲延之罰款六百四十七萬三千八百三十二
元自伊應給付之尾款中扣除時，亦無異議，直至買賣契約權義關
係消滅，雙方於本件請求系爭買賣價金之訴訟中始為同時履行之
抗辯，自有未合。乃確定判決竟謂附帶同時履行之債務在法理上
不適於抵銷，再審被告之價金請求權並未消滅。而認定伊於履行
日既未依尾款金額提出給付，或提出對待給付之準備，則再審被
告之履行遲延責任，即因同時履行之抗辯得以溯及的免除。因命
伊仍應給付再審被告上開經扣除之尾款本息，其適用法規自屬顯
有錯誤云云，為其論據。
惟查民事訴訟法第四百九十六條第一項第一款所謂適用法規顯有
錯誤，係指確定判決違背法規或現存判例解釋而言。不包括認定
事實錯誤之情形在內（參見本院七十一年台再字第二一○號、六
十三年台上字第八八○號等判例）。本件再審原告所稱：伊於履
行日已備妥存款，確定判決認伊於履行日並未依尾款金額提出給
付，亦未提出對待給付之準備，以及再審被告於履行日處於給付
不能之狀態，履行時未為同時履行之抗辯，遲至契約關係消滅後
始為同時履行抗辯之主張等語，不論是否屬實，皆屬前訴訟程序
之事實審法院認定事實之有無錯誤問題。揆之前開說明，再審原
告據此提起再審之訴，求予廢棄確定判決，非有理由。
據上論結，本件再審之訴為無理由。依民事訴訟法第七十八條，
判決如主文。
中　　華　　民　　國　九十四　年　　一　　月 　二十 　日
                      最高法院民事第五庭
                          審判長法官  蘇　茂　秋
                                法官  朱　建　男
                                法官  蘇　達　志
                                法官  陳　碧　玉
                                法官  王　仁　貴
      本件正本證明與原本無異
                                      書  記  官
中　　華　　民　　國　九十四　年　　二　　月　　二　　日
                                                   ｍ
